【裁判字號】    99,交聲,2130
【裁判日期】    990902
【裁判案由】    交管條例聲異
【裁判全文】
臺灣板橋地方法院交通法庭裁定        99年度交聲字第2130號
原處分機關  臺北市交通事件裁決所
異  議  人
即受處分人  甲○○
上列受處分人因違反道路交通管理處罰條例案件，對於臺北市交
通事件裁決所於民國99年7月2日以北市裁罰字第裁22-A00XC4735
號所為之處分（原舉發案號：北市警交大字第A00XC4735 號）聲
明異議，本院裁定如下：
    主  文
原處分撤銷。
甲○○汽車駕駛人，駕駛汽車經測試檢定酒精濃度超過規定標準
，處罰鍰新臺幣壹萬玖仟伍佰元，並吊扣小型車普通駕駛執照壹
年及接受道路交通安全講習。
    理  由
一、原處分意旨略以：異議人即受處分人甲○○領有職業大貨車
    駕駛執照，其於民國99年6 月3 日22時19分許，駕駛車牌號
    碼EZ-5265 號自小客車，行經臺北市○○路○段時，因有酒
    精濃度超過規定標準（呼氣酒精濃度0.28mg/l）之違規事實
    ，經臺北市政府警察局士林分局交通分隊警員以99年6 月3
    日北市警交大字第A00XC4735 號舉發違反道路交通管理事件
    通知單（下稱舉發通知單）攔停舉發。嗣經原處分機關於99
    年7 月2 日以北市裁罰字第裁22-A00XC4735號裁決書，爰依
    道路交通管理處罰條例第35條第1 項第1 款之規定，裁處異
    議人罰鍰新臺幣（下同）19,500元（就罰鍰部分，異議人已
    於99年6 月7 日繳納完畢），吊扣駕駛執照1 年（原裁決書
    載為12個月），並施以道路交通安全講習等語。
二、聲明異議意旨略以：異議人係酒醉駕駛自小客車，已於99年
    6月3日繳交罰緩19,500元，且職業大貨車駕駛執照為異議人
    賴以維生之證照，倘遭吊扣恐影響家計，就吊扣伊職業大貨
    車駕駛執照之處分，爰聲明異議等語。
三、按汽車駕駛人飲用酒類或其他類似物後其吐氣所含酒精濃度
    超過每公升0.25毫克或血液中酒精濃度超過百分之0.05以上
    者，不得駕車；汽車駕駛人，駕駛汽車經測試檢定，酒精濃
    度超過規定標準者，處新臺幣1 萬5 千元以上6 萬元以下罰
    鍰，並當場移置保管該汽車及吊扣其駕駛執照1 年；因而肇
    事致人受傷者，並吊扣其駕駛執照2 年；致人重傷或死亡者
    ，吊銷其駕駛執照，並不得再考領；汽車駕駛人，有第35條
    第1 項規定之情形者，應接受道路交通安全講習，道路交通
    安全規則第114 條第2 款、道路交通管理處罰條例第35條第
    1 項第1 款、第24條第1 項第2 款分別定有明文。
四、次按道路交通管理處罰條例第35條第1 項僅規定「吊扣其駕
    駛執照1 年」，並未明定其駕駛執照之種類，則有關吊扣、
    吊銷駕駛執照處分效力與執行方式之法令依據，當係依據同
    條例第68條規定，而該條文業於94年12月14日修正公布，並
    自95年3 月1 日施行，修正前原規定：「汽車駕駛人，因違
    反本條例及道路交通安全規則之規定，受吊扣或吊銷駕駛執
    照處分時，吊扣或吊銷其持有各級車類之駕駛執照」，修正
    後則規定「汽車駕駛人，因違反本條例及道路交通安全規則
    之規定，受吊銷駕駛執照處分時，吊銷其持有各級車類之駕
    駛執照」，其立法意旨在於違規行為對道路交通秩序之維持
    及道路交通安全已生較大之影響，故規定吊扣或吊銷其持有
    各級車類之駕駛執照，以限制其繼續駕車行駛道路之權利，
    係屬駕駛行為之限制，並不因所持駕駛執照種類不同而有所
    差異。惟因考量原條文將違法或違規駕駛人所持有各級車類
    之駕駛執照一併吊銷或吊扣，失之過酷，對於人民工作與生
    活影響過鉅，有違比例原則，經與交通部協商後，乃將其中
    「受吊扣處分者，吊扣其持有各級車類之駕駛執照」部分之
    規定刪除。是駕駛人違反道路交通管理處罰條例第35條第1
    項第1 款之規定而受吊扣駕駛執照處分時，依修正後同法第
    68條規定並參照其修正意旨，應僅得吊扣違規或違法當時駕
    駛車類之駕駛執照，否則將造成同一違規或違法行為，因受
    處分人持有駕駛執照種類之不同，而異其處分之結果。況酒
    醉駕車行為係製造法所不容許之風險，以風險製造之立場觀
    之，並不因駕駛車輛種類之不同，而有所差別，但從風險實
    現之觀點而言，酒醉駕駛車類之不同，其對於交通安全衍生
    之實害結果也有所差異，如駕駛人駕駛低一級之車類違反本
    條例之規定時，不論其所造成之實害結果，而一律吊扣駕駛
    人所持有之各類駕照，亦有違相同事件相同處理，不同事件
    不同處理之平等原則（臺灣高等法院暨所屬法院97年法律座
    談會刑事類提案第40號討論暨審查意見參照）。準此，本件
    異議人即受處分人，領有職業大貨車駕駛執照，其違規時既
    係駕駛普通自小客車，其依法所受之處分應為限制其駕駛普
    通小型車之權利，而應吊扣其普通小型車駕駛執照，始符修
    正後該條例第68條規定之意旨，惟異議人未曾考領普通小型
    車駕駛執照，是其並無普通小型車駕駛執照可供吊扣，倘吊
    扣異議人所持有之職業大貨車駕駛執照以代之，固可達成限
    制其繼續駕駛普通小型車之目的，然此舉顯已逾越道路交通
    管理處罰條例第68條之規範意涵及範圍，且將剝奪異議人駕
    駛職業大貨車之權利，對其工作權造成極大之損害。又關於
    實際執行方面，可由交通主管機關於職業大貨車駕駛執照上
    或電腦檔存資料，註記吊扣普通小型車駕照，而為限制車類
    級別之駕駛資格，是異議人主張不應吊扣其職業大貨車駕駛
    執照等語，於法尚屬有據。
五、綜上所述，原處分機關裁處異議人罰鍰19,500元及應接受道
    路交通安全講習部分，固無違誤，惟就裁處吊扣駕駛執照1
    年（原裁決書載為12個月）之裁處，因違反道路交通管理處
    罰條例第68條於94年12月14日之修正意旨，尚有未恰。從而
    ，異議人提起本件聲明異議，為有理由。前述罰鍰（異議人
    已於99年6 月7 日繳納完畢）、吊扣駕駛執照及接受道路交
    通安全講習係因單一酒後駕車之違規行為，原處分機關所為
    之處分應視為一整體而無從予以割裂，其中吊扣駕駛執照之
    處分於法既有不符，即應由本院全部予以撤銷改判，並由本
    院撤銷原處分，並自為裁罰如主文第2 項所示。
據上論斷，應依道路交通案件處理辦法第20條前段，裁定如主文
。
中    華    民    國    99    年    9     月    2     日
                      交通法庭    法  官  傅明華
以上正本證明與原本無異。
如不服本裁定應於裁定送達後5日內向本院提出抗告狀。（須附
繕本）
                                  書記官  蔡一如
中    華    民    國    99    年    9     月    3     日

司法院資訊處製作；財團法人民間司法改革基金會備份。
